# 非营利组织或公办学校纳入合并报表范围问题

提问人：gutanxue 时间：2021-04-19 11:25:04
请教陈版及论坛各位老师们以下问题：
A民营教育集团旗下有多家非营利性幼儿园（部分自建，部分收购而来）。由于国家对学前教育的发展规划，公办园、普惠性幼儿园占比日益提高，多地政府对A集团旗下的部分幼儿园进行强制转为公办园，形式为：当地教育局与A集团下属子公司签订委托举办公办园的协议，当地教育局为委托方，A集团子公司为受托方。幼儿园需按事业单位法人登记，执行公办园的收费标准，接受当地政府的审计。
委托方的权利义务：监督A集团对幼儿园的教学、经营情况、落实幼儿园的政府扶持政策、（有些还会指派园长）；受托方的权利义务：按照委托方的要求管理幼儿园日常经营、承担幼儿园的日常开支，未经委托方同意不得以任何形式处置幼儿园资产，不得改变幼儿园性质。
根据以上情况，如幼儿园被转为公办性质，是否还能继续纳入A集团合并财务报表范围？如不能，是否按处置资产进行处理？假如该幼儿园为A集团之前从外部 20 倍PE并购而来（合并报表上有商誉体现），按处置资产处理时，是否将产生较大的处置损失（金额接近于商誉金额）?
另：幼儿园的公办性质是否直接导致不能并表？如不是，在签订协议时，如需实现可并表，有哪些要点需要注意？

回答人：chenyiwei
公办和民办是法律形式上的差异，但会计上考虑能否合并应以控制权判断为标准，主要关注的问题是转为公办园后，A集团对该幼儿园的财务、经营管理权限（特别是与收入、成本的计量直接相关的权限，涉及重大资产购置与处置的权限等）是否发生显著缩减，以及A集团从该幼儿园获取经济利益的方式是否发生变化、可获得的经济利益与幼儿园的办学结余是否关联、幼儿园净资产的权属等。
如果确定丧失控制权的，则应将包含商誉在内的该幼儿园资产、负债在合并报表层面终止确认，并相应确认处置损益。

提问人：gutanxue 时间：2021-04-29 08:05:06
如果与政府的办学协议明确写明：我方无权处置幼儿园的资产，我方无权取得幼儿园的办学结余（但是并未限制我方通过向幼儿园收取服务费或我方关联公司向幼儿园提供服务获得收入），是否必然导致我方不得将该幼儿园纳入合并范围？

回答人：chenyiwei
不一定，若是以收取管理费或租金等的名义，但管理费或租金等的金额与办学结余的金额直接相关的，则仍可控制。